臺灣新北地方法院刑事判決
109年度易字第1327號
公  訴  人  臺灣新北地方檢察署檢察官
被      告  孫緯翔



選任辯護人  陳鼎駿律師
上列被告因妨害自由案件，經檢察官提起公訴（109年度偵字第3
6412號），本院判決如下：
    主  文
孫緯翔無罪。
    理  由
一、公訴意旨略以：被告孫緯翔前與林可筠為男女朋友，為向他
    人宣示其與林可筠為男女朋友，竟於民國109年8月7日上午9
    時20分許，在臺北市○○區○○○路000巷00號便利商店內，向林
    可筠索要林可筠前男友電話，林可筠查覺有異，遂隨機提供
    被告其友人即告訴人劉高村之門號，俟被告取得告訴人之門
    號後，隨即基於恐嚇之犯意，撥打電話與告訴人，向告訴人
    恫稱：「如果再跟我女朋友接觸，我就殺死你全家」之語，
    以此加害生命、身體之事，恐嚇告訴人，致生危害於安全。
二、按犯罪事實應依證據認定之，無證據不得認定犯罪事實；不
    能證明被告犯罪者，應諭知無罪之判決，刑事訴訟法第154
    條第2項、第301條第1項分別定有明文。又事實之認定，應
    憑證據，如未能發現相當證據，或證據不足以證明，自不能
    以推測或擬制之方法，以為裁判基礎（最高法院40年台上字
    第86號判決意旨參照）。而認定犯罪事實，所憑之證據，雖
    不以直接證據為限，間接證據亦包括在內，然無論直接或間
    接證據，其為訴訟上之證明，須於通常一般之人均不致有所
    懷疑，而得確信其為真實之程度者，始得據為有罪之認定，
    倘其證明尚未達到此一程度，而有合理性懷疑之存在時，即
    無從為有罪之認定（最高法院76年台上字第4986號判決意旨
    可資參照）。又刑法第305條之恐嚇危害安全罪，所稱以加
    害生命、身體、自由、名譽、財產之事，恐嚇他人者，係指
    以使人生畏怖心為目的，而通知將加惡害之旨於被害人而言
    。所謂恐嚇，指凡一切言語、舉動足以使人生畏怖心者均屬
    之，而該言語或舉動是否足以使他人生畏怖心，應依社會一
    般觀念衡量之，且僅以受惡害之通知者心生畏懼而有不安全
    之感覺為已足，不以發生客觀上之危害為要件。
三、本件公訴意旨認被告孫緯翔涉犯恐嚇罪嫌，無非係以被告於
    警詢及偵訊時之供述、證人即告訴人劉高村及證人林可筠於
    警詢及偵訊時之證述為其論據。
四、訊據被告固坦承有於起訴書所載的時間及地點打電話告訴人
    ，惟堅詞否認有何恐嚇犯行，辯稱：我只有說請你不要再騷
    擾我的女朋友林可筠，沒有跟告訴人說「如果再跟我女朋友
    接觸，我就殺死你全家」的話，也沒有講類似「殺死你全家
    」或「操翻你全家」等恫嚇對方的話等語。經查：
　㈠證人即告訴人劉高村於警詢時證稱：電話中被告以言語恐嚇
    我，向我說出「如果再跟我女朋友接觸要操翻你全家」等激
    進的言語，造成我心生恐懼等語（見偵字卷第12頁）；於偵
    訊時證稱：109年8月7日我在我和平街住處接到孫緯翔打來
    的電話，一開始是林可筠叫我小高，我聽了就覺得有問題，
    因為林可筠平常是叫我老師，然後林可筠說他現在跟被告在
    一起叫我不要再打電話來，然後被告就把電話搶過去，說「
    我們現在在一起，不要再跟他聯絡聽到沒有」，我就一直唯
    唯諾諾也不跟他爭辯，因為我根本不知道他是誰，但他還繼
    續恐嚇我說「如果你再跟他聯絡，我就操翻你全家」，後來
    又說「再聯絡的話我會去找你，你試試看」，後來應該還有
    說要殺死我全家，操翻我全家跟殺死我全家是接著講的，大
    概講了一、兩次等語（見偵字卷第98至99頁）；於審理時證
    稱：被告是先講「操翻你全家」，再來講「幹爆你全家」，
    最後講「殺死你全家」等語（見易字卷第232至233頁）。是
    依證人劉高村於警詢、偵訊及審理時之證述，可知其第一次
    警詢證述聽到被告說「操翻你全家」，並沒有提到被告有說
    「殺死你全家」或「幹爆你全家」等語；第二次偵訊證述一
    開始也只有提到被告說「操翻你全家」，後來才提到被告「
    應該」還有說「要殺死你全家」，但也沒有提到被告有說「
    幹爆你全家」等語；第三次審理時則證述被告是先講「操翻
    你全家」，再講「幹爆你全家」，最後講「殺死你全家」。
    證人劉高村前後三次證述提及被告所講的話，版本並不一致
    ，且內容有變本加厲誇大之嫌，故被告是否確實於起訴書所
    載的時間、地點，以電話向告訴人恫稱「如果再跟我女朋友
    接觸，我就殺死你全家」等語，實有所疑。
　㈡又證人林可筠於警詢時證稱：我有聽到被告說「林可筠是我
    的女朋友，不要再跟她聯絡或騷擾她，否則就幹（殺）你全
    家」等語（見偵字卷第20頁）；於偵訊時證稱：被告把電話
    拿去跟劉高村說林可筠是我女友，你不要再找他，如果再聯
    絡的話就要殺死你全家之類的話，當時我一直要阻止孫緯翔
    等語（見偵字卷第97頁），是證人林可筠於警詢時雖證稱被
    告有提到「幹（殺）你全家」，於偵訊時證稱被告有提到「
    殺死你全家」，但不論是「幹你全家」還是「殺你全家」，
    均與告訴人於警詢時所稱的「操翻你全家」不符。而證人林
    可筠於審理時證稱：被告就是有說一些比較難聽的話、不客
    氣的言語，就類似說「會操爆他全家」；被告講了好幾句，
    就像我方才說的，有「幹爆他全家」、「操死他全家」、「
    殺死他全家」類似這樣的話等語（見易字卷第222至224頁）
    。綜合證人劉高村與林可筠前開證述，兩人當時均親身見聞
    本案，但兩人之證述本身卻前後齟齬，互核亦有矛盾之處，
    足見告訴人之指述及證人林可筠之證述均難盡信，故本院認
    為證人林可筠之證述，尚不足以補強告訴人前揭存有瑕疵之
    指述為真。
　㈢另參以本案發生之後，被告與林可筠間的通訊軟體對話紀錄
    （見偵字卷第31至87頁），被告未曾坦認109年8月7日當天
    有何恐嚇告訴人之言語或舉動；證人林可筠在聲請通常保護
    令之案件中，對於109年8月7日早上發生的事情，係稱：（
    被告）跟我索要我前男友電話號碼，當下我懷疑對方動機，
    只給了關係較好的異性朋友電話號碼，對方竟然就撥打給我
    朋友辱罵對方，讓我錯愕不已等語（見臺灣臺北地方法院10
    9年度家護字第879號卷109年9月7日家暴個案調查筆錄），
    是林可筠在聲請保護令的陳述中，亦僅提到被告說的話是「
    辱罵」，而非「恐嚇」，其當下的感受是「錯愕」，而非「
    害怕」。綜上各情，至多只能認定被告當時為宣示其與林可
    筠為男女朋友，而打電話給告訴人並口出惡言，但究竟內容
    為何，是否已達恐嚇程度，又是否有使告訴人心生畏怖，亦
    或只是辱罵，使告訴人感受不舒服，尚有不明。
五、綜上所述，被告否認當天有向告訴人恫稱「如果再跟我女朋
    友接觸，我就殺死你全家」等語，且告訴人指述有瑕疵可指
    ，證人林可筠之證述也與告訴人指述互有不符之處，故依檢
    察官所提出之事證及卷存證據，未能使本院形成被告有罪確
    信之心證，本件尚有合理懷疑存在。此外，復無其他積極證
    據足資證明被告有公訴意旨所指之犯行，是依無罪推定原則
    及前開說明，即不得遽為不利被告之認定，自應為被告無罪
    之諭知。
據上論斷，應依刑事訴訟法第301條第1項前段，判決如主文。
本案經檢察官陳香君偵查起訴，由檢察官朱曉群到庭執行公訴。
中　　華　　民　　國　　111 　年　　1 　　月　　14　　日
                  刑事第二十庭  法　官  陳宏璋
上列正本證明與原本無異。
如不服本判決，應於判決送達後20日內敘明上訴理由，向本院提
出上訴狀 (應附繕本) ，上訴於臺灣高等法院。其未敘述上訴理
由者，應於上訴期間屆滿後20日內向本院補提理由書「切勿逕送
上級法院」。
                                書記官  許維倫
中　　華　　民　　國　　111 　年　　1 　　月　　17　　日